【裁判字號】    95,易,1426
【裁判日期】    951204
【裁判案由】    贓物
【裁判全文】
臺灣臺北地方法院刑事判決              95年度易字第1426號
聲  請  人  臺灣臺北地方法院檢察署檢察官
被      告  丙○○
上列被告因贓物案件，經檢察官聲請簡易判決處刑（聲請簡易判
決處刑書案號：九十四年度偵字第二○二八二號），經本院改以
通常程序審判，判決如下：
    主  文
丙○○無罪。
    理  由
一、聲請簡易判決處刑意旨略以：被告丙○○明知真實姓名年籍
    均不詳之「高」姓成年男子所提供總價值約新臺幣（下同）
    一百二十五萬元之如附表所示等物，乃係告訴人甲○○所經
    營之超時代錄音有限公司（以下簡稱超時代錄音公司）失竊
    之物品，竟仍於民國九十二年間，在網路拍賣網站上，以約
    新臺幣（下同）四十三萬五千元賤價（約當巿價三分之一左
    右），向「高」姓成年男子買受上開物品。嗣於九十四年四
    月廿七日下午一時四十分，在由被告所經營、址設臺北市○
    ○區○○街七之一號四樓之某多媒體有限公司內，為警當場
    查獲，並扣得上開物品，因認被告涉犯刑法第第三百四十九
    條第二項之故買贓物罪嫌等語。
二、按被告未經審判證明有罪確定前，推定其為無罪；犯罪事實
    應依證據認定之，無證據不得認定犯罪事實刑事訴訟法第一
    百五十四條定有明文。又不能證明被告犯行者，應諭知無罪
    之判決，刑事訴訟法第三百零一條第一項亦定有明文。復查
    刑事訴訟法第一百六十一條已於九十一年二月八日修正公布
    ，修正後同條第一項規定：檢察官就被告犯罪事實，應負舉
    證責任，並指出證明之方法。因此，檢察官對於起訴之犯罪
    事實，應負提出證據及說服之實質舉證責任。倘其所提出之
    證據，不足為被告有罪之積極證明，或其闡明之證明方法，
    無從說服法官以形成被告有罪之心證，基於無罪推定之原則
    ，自應為被告無罪判決之諭知。本件原審審判時，修正刑事
    訴訟法關於舉證責任之規定，已經公布施行，檢察官仍未提
    出適合於證明犯罪事實之積極證據，並闡明其證據方法與待
    證事實之關係；原審對於卷內訴訟資料，復已逐一剖析，參
    互審酌，仍無從獲得有罪之心證，因而維持第一審諭知無罪
    之判決，於法洵無違誤（最高法院九十二年度台上字第一九
    二號判決參照）。
三、聲請人認被告犯故買贓物罪嫌，係以下開為主要論據：
  (一)被告於警詢時供承係分次在網路上購買，分別以二十一萬元
    、八萬元、二萬五千元、二萬元及十萬元購買（九十四年四
    月廿七日警詢筆錄第三頁至第四頁參照）。然分五次購買均
    購得告訴人甲○○經營之超時代公司之失竊物，顯與常情不
    符。
  (二)質諸被告供稱：伊向高姓男子購買時，並沒有向對方詢問來
    源等語在卷（九十五年二月六日詢問筆錄第一頁參照）未詢
    明來源即購買之，難謂不知情。
  (三)質諸被告未留高姓男子之年籍資料，亦無法提供當時購買之
    付款憑據等資料（九十五年二月六日詢問筆錄第一頁參照）
    ，足認被告顯知悉其所購之物係來路不明之贓物。
  (四)質諸被告亦供稱伊已忘記向那個網站購買（九十五年一月十
    六日詢問筆錄第一頁參照），其所辯係在網路上購買乙節，
    亦非無疑。
  (五)依告訴人於警詢時所供，上開物品之價值約有壹佰貳拾伍萬
    元（九十四年四月廿七日警詢筆錄參照），而被告以貳拾壹
    萬元、捌萬元、貳萬伍仟元、貳萬元及壹拾萬元，共肆拾參
    萬伍仟元之代價，約為壹佰貳拾伍萬元之三分之一之賤價購
    買已如前述，應有贓物之認識（臺灣高等法院臺中分院八十
    五年度上易字第七二０號判決參照）。
  (六)綜上，被告所辯，顯係圖卸刑責之詞，不足採信，此外，前
    開犯罪事實並據告訴人甲○○於警詢時指訴不移，並有贓物
    認領保管單一份、上開物品照片十七份在卷可資佐證，被告
    犯嫌已堪認定。
四、訊據被告就於前揭時地向「高」姓男子購買如附表所示之物
    ，而擺放於經營之某多媒體公司內，為警搜索查獲等事實，
    於本院調查及審理時固坦承不諱，惟仍堅詞否認有何故買贓
    物之犯行，辯稱：購買時並不知為贓物云云。經查：
  (一)如附表所示之物，係九十一年七月十七、十八日，在臺北市
    松山區○○○路八十巷四三號一樓告訴人林正順經營之超時
    代錄音有限公司〈下簡稱超時代公司〉遭竊物品等情，業經
    告訴人甲○○於警訊證述：九十一年七月十八日上午九時三
    十分許，在臺北市○○○路八十巷四三號發現遭竊，歹徒剪
    斷後門旁氣窗鐵條進入，錄音機、調音台、多軌錄音機、麥
    克風二支、錄音機二台、控制台二支，地板上留有多處血跡
    ，失竊麥克風上有以簽字筆書寫ＡＢ，雷射唱盤左邊損壞，
    數位調音台喇叭向位轉扭應為白色，但已一樓在現場，剛好
    搜得者換成黑色等語明確（見偵查卷第二七頁以下、第三一
    頁以下），並有相關原始購買記錄證明（見偵查卷第五六頁
    ）附卷可參。惟上開物品於失竊後，擺放於被告經營之某多
    媒體公司內，為警搜索查獲等事實，本院九十四年度聲搜字
    第五九五號搜索票（見偵查卷第三四頁以下）、搜索扣押筆
    錄附卷可查；再如附表所示之物品業經告訴人指認係屬前開
    時地失竊物品無訛，而領回保管等情，亦有贓物認領保管單
    、扣押物照片在卷可稽（見偵查卷第三三頁以下）。故上開
    等事實堪以認定，則本件關鍵在於被告係以何等方法取得上
    開物品。
  (二)臺北市○○○路八十巷四三號一樓超時代錄音公司竊案現場
    曾經警至現場客廳處採得血跡，而證人即竊案現場鑑識警員
    乙○○於本院證述：超時代錄音公司竊案發生後，伊即至現
    場採取跡證，現場由客廳至廚房通往後門走道，留有許多呈
    現「滴落痕（非噴濺）」的血跡，血量則為「客廳一灘很多
    ，再慢慢向廚房方向減少」，多而凌亂，故於客廳採集血液
    棉棒十支為跡證等情（見本院九十五年十一月二十日筆錄第
    三頁），並有現場圖附卷（附該日庭期後）可參，則以現場
    遺留血跡量、及「朝門外離去方向」之動線方向，應可認定
    為竊盜者所遺留。再將此血液棉棒，與被告之唾液棉棒併送
    內政部警政署刑事警察局為ＤＮＡ型別鑑定結果，二者ＤＮ
    Ａ—ＳＴＲ型別相同等情，有九十一年七月十八日北市警松
    分刑（鑑）桓字第九一○七一八○○八號刑事案件證物送驗
    紀錄表、臺北市政府警察局信義分局九十五年十月五日北市
    警信分刑字第○九五三三一八九一○○號函及附件內政部警
    政署刑事警察局九十五年九月二十六日刑醫字第○九五○一
    三一二八八號鑑驗書在卷可稽，是可認於竊案現場客廳血跡
    屬被告所有，則被告應係於竊盜之際，受傷遺留血跡、一路
    滴落往門外移動，故被告係實際竊取如附表所示之物者。
  (三)雖被告辯稱：伊於納莉颱風後，因超時代錄音公司線路有問
    題，曾至該處打工，有將腳指頭踢斷，馬上由正門離去，至
    醫院拔掉另一半云云。惟：
    1.由血跡掉落特性以觀，證人乙○○已證稱：現場採得之血
      跡像水滴一般由高空滴下，是一滴一滴，倘如被告所言腳
      指甲斷裂，血跡應係「拖行痕」等語（見本院九十五年十
      一月二十日筆錄第六頁）；且被告亦自承：伊係踢斷腳指
      甲，不可能有一大片血跡等語（見本院同日筆錄第五頁）
      ；
    2.且本件血跡（由量多至量少處）行進方向係往「後門」等
      情，亦經證人乙○○證述明確，核與被告自承之「由正門
      離去」之方向迥異，是由現場遺留血跡方向，可認定：縱
      被告曾於現場踢斷腳指甲而流血，亦可排除現場採得之血
      跡為被告於踢斷腳指甲之際所遺留等情；
    3.況以時間點言，被告所稱之「納莉颱風所致之線路問題打
      工」，應係納莉颱風發生後不久之時間，而納莉颱風係「
      九十年九月六日起至九月十九日止」襲台，然本件竊案採
      集跡證時間為「九十一年七月十八日」，二者相隔近九月
      餘。證人乙○○證稱：現場血跡範圍面積多、且凌亂等語
      （見本院同日筆錄第三頁），以常情相衡，如為經常使用
      之工作場合，豈有將員工「大片凌亂」血跡遺留九月不予
      擦除之理？
    4.故以被告自承之遺留血跡情節、方向、時間，與採集跡證
      之特性、方向、時間均不相符，被告所辯：因打工之際受
      傷遺留血跡云云，委無足採。
五、綜上所述，現場遺留之竊嫌ＤＮＡ型別與被告相符，顯示：
    被告於打工之外，另於附表所示物品遭竊之緊密時間內，進
    入竊案現場，且以非正常之「後門」方式離去，輔以其餘物
    品又於被告工作場所查獲，則可知被告即為當日行竊之人。
    則被告係另犯竊盜罪嫌，而附表所示之物尚有合理懷疑並非
    被告故意買受之贓物，而與故買贓物之構成要件不合。。此
    外又查無其他積極證據，足認被告確有故買贓物之情事，尚
    不能證明被告犯罪，且「刑事訴訟法第三百條所謂得就起訴
    之犯罪事實變更檢察官所引應起訴之法條，係指法院於不妨
    害事實同一之範圍內，得自由認定事實，適用法律而言。而
    竊盜罪與收受贓物罪，兩者非特社會事實歧異，即法律所賦
    予之評價亦不相同，殊非具有犯罪事實同一性之案件甚明（
    最高法院八十四年度台上字第二二一六號判決參照）」，本
    件聲請簡易判決處刑為故買贓物罪，因事實並非同一，而不
    得變更起訴法條為竊盜罪，依法就起訴之故買贓物罪部分即
    應為無罪之諭知。
據上論斷，應依刑事訴訟法第四百五十二條、第三百零一條第一
項，判決如主文。
中    華    民    國    95    年    12    月    4     日
                  刑事第四庭審判長法  官  劉慧芬
                                  法  官  黎惠萍
                                  法  官  郭惠玲
如不服本判決，應於判決送達後十日內向本院提出上訴狀（應抄
附繕本）。告訴人或被害人如對於本判決不服者，應具備理由請
求檢察官上訴，其上訴期間之計算係以檢察官收受判決正本之日
期為準。
上正本證明與原本無異。
                                  書記官  鄭雅文
中    華    民    國    95    年    12    月    6     日
附表：
┌──┬──────────┬──┬───────┬──────┐
│編號│被告處搜得物品      │數量│被害人陳稱價值│被告購得價值│
├──┼──────────┼──┼───────┼──────┤
│一  │ＭＡＣＫＩＥ牌ＨＤＲ│一臺│約五十二萬元  │二十一萬元  │
│    │二四／九六型電腦數位│    │              │            │
│    │聲剪接機            │    │              │            │
├──┼──────────┼──┼───────┼──────┤
│二  │ＹＡＭＡＨＡ牌ＣＯＯ│一臺│約四十三萬元  │八萬元      │
│    │Ｌ  ＮＩＰＰＯＮ  Ｏ│    │              │            │
│    │二Ｒ型電腦數位調音臺│    │              │            │
├──┼──────────┼──┼───────┼──────┤
│三  │ＤＥＮＯＮ牌ＤＮ—二│一臺│約六萬元      │二萬五千元  │
│    │五○○Ｆ型雷射唱盤  │    │              │            │
├──┼──────────┼──┼───────┼──────┤
│四  │ＳＯＮＹ牌ＲＭ—四五│一臺│約七萬元      │二萬元      │
│    │○型錄影機控制盤    │    │              │            │
├──┼──────────┼──┼───────┼──────┤
│五  │ＮＥＵＭＡＮＮ—Ｕ八│二支│約十七萬元    │十萬元      │
│    │七型專業麥克風      │    │              │            │
└──┴──────────┴──┴───────┴──────┘


司法院資訊處製作；財團法人民間司法改革基金會備份。
